【裁判字號】    98,易,1565
【裁判日期】    990302
【裁判案由】    傷害
【裁判全文】
臺灣高雄地方法院刑事判決              98年度易字第1565號
公  訴  人  臺灣高雄地方法院檢察署檢察官
被      告  甲○○
選任辯護人  許清連律師
            李錦臺律師
            陳奕全律師
上列被告因傷害案件，經檢察官提起公訴（98年度調偵字第1253
號），本院判決如下：
    主  文
甲○○無罪。
    理  由
壹、證據能力部分
一、按被告以外之人於審判外之言詞或書面陳述，除法律有規定
    者外，不得作為證據；被告以外之人於偵查中向檢察官所為
    陳述，除顯有不可信之情況者外，得為證據，刑事訴訟法第
    159 條第1 項及159 條之1 第2 項分別定有明文。檢察官於
    偵查中對被告以外之人（包括證人、鑑定人、告訴人、被害
    人及共同被告等）所製作之偵查筆錄，性質上雖屬傳聞證據
    ，惟現階段刑事訴訟法規定檢察官代表國家偵查犯罪、實施
    公訴，依法其有訊問被告、證人及鑑定人之權，而實務運作
    時，檢察官偵查中向被告以外之人所取得之供述證據，原則
    上均能遵守法律規定，不致違法取供，其可信度極高，是被
    告以外之人前於偵查中所為供述，除反對該項供述具有證據
    能力之一方，已釋明「顯有不可信之情況」之理由外，不宜
    以該證人未能於審判中接受他造之反對詰問為由，即遽指該
    證人於偵查中之供述不具證據能力。證人乙○○、戊○○、
    戚其明、丙○○於檢察官偵查中所為之陳述，被告未主張並
    釋明有何不可信之情事，上開證人亦未提及檢察官在偵查時
    有何不法取供之情形，應有證據能力。
二、次按被告以外之人於審判外之陳述，雖不符刑事訴訟法第15
    9 條之1 至第159 條之4 之規定，而經當事人於審判程序同
    意作為證據，法院審酌該言詞陳述或書面陳述作成時之情況
    ，認為適當，亦得為證據，當事人、代理人或辯護人於法院
    調查證據時，知有第159 條第1 項不得為證據之情形，而未
    於言詞辯論終結前聲明異議者，視為有前項之同意，刑事訴
    訟法第159 條之5 分別定有明文。證人即告訴人乙○○於警
    詢中所為之陳述，卷附高雄市立聯合醫院98年4 月5 日出具
    之診斷書，雖屬被告以外之人於審判外之言詞或書面陳述，
    然當事人對於上開證據方法之證據能力均表示不爭執，本院
    審酌前開審判外之言詞或書面陳述於作成時之情況，並無違
    法不當或證明力明顯過低之瑕疵，應得作為證據。
貳、實體部分
一、公訴意旨略以：被告甲○○於民國98年4 月5 日3 時50分許
    ，在高雄市苓雅區○○○路29號3 樓「火鶴鋼琴酒吧」內，
    與乙○○同桌飲酒時，因不滿乙○○先行離席，遂基於傷害
    他人身體之犯意，出手毆打乙○○，致乙○○受有下巴撕裂
    傷1.5 ×0.5 公分、右膝下擦傷3 ×2 公分、左膝上瘀傷2
    ×2 公分等傷害，因認被告甲○○涉犯刑法第277 條第1 項
    之普通傷害罪嫌等語。
二、按犯罪事實應依證據認定之，無證據不得認定犯罪事實；不
    能證明被告犯罪者，應諭知無罪之判決，刑事訴訟法第154
    條第2 項、第301 條第1 項分別定有明文。次按事實之認定
    ，應憑證據，如未能發現相當證據，或證據不足以證明，自
    不能以推測或擬制之方法，以為裁判基礎。且刑事訴訟上證
    明之資料，無論其為直接證據或間接證據，均須達於通常一
    般人均不致於有所懷疑，而得確信其為真實之程度，始得據
    為有罪之認定，若其關於被告是否犯罪之證明未能達此程度
    ，而有合理性懷疑之存在，致使無從形成有罪之確信，根據
    「罪證有疑，利於被告」之證據法則，即不得遽為不利於被
    告之認定。又按檢察官就被告犯罪事實，應負舉證責任，並
    指出證明之方法，刑事訴訟法第161 條第1 項定有明文。因
    此，檢察官對於起訴之犯罪事實，應負提出證據及說服之實
    質舉證責任。倘其所提出之證據，不足為被告有罪之積極證
    明，或其指出證明之方法，無從說服法院以形成被告有罪之
    心證，基於無罪推定之原則，自應為被告無罪判決之諭知（
    最高法院40年臺上字第86號、76年臺上字第4986號、92年臺
    上字第128 號判例要旨參照）。
三、公訴意旨認前述被告涉犯上開罪嫌，無非係以證人即告訴人
    乙○○於警詢及偵查中之證述、證人戊○○、戚其明、丙○○於偵查中之證述、高雄市立聯合醫院98年4 月5 日出具之
    診斷書及照片等為其主要論據。
四、訊據被告甲○○固坦承於前揭時地與乙○○一同在包廂內飲
    酒，惟堅決否認有何傷害犯行，辯稱：當天乙○○因酒醉要
    回家，先走出包廂，後來我跟戊○○一起走出包廂，就看到
    乙○○受傷趴在地上等語。辯護意旨則以：乙○○之受傷部
    位為下巴撕裂傷及膝蓋擦傷，顯係跌倒所致，乙○○供述遭
    被告自後方毆打云云，與事實不符，又證人戊○○、戚其明
    、丙○○亦未看到被告毆打乙○○，無論乙○○係何原因跌
    倒受傷，均與被告無關等語。
五、經查：
（一）被告於98年4 月5 日凌晨3 時50分許，在高雄市苓雅區○○○路29號3 樓「火鶴鋼琴酒吧」包廂內，與乙○○一同
      飲酒，又乙○○於98年4 月5 日凌晨4 時55分許至高雄市
      立聯合醫院急診，經診斷受有下巴撕裂傷1.5 ×0.5 公分
      、右膝下擦傷3 ×2 公分、左膝上瘀傷2 ×2 公分之傷害
      ，業據證人即告訴人乙○○於警詢及偵查中證述明確（見
      偵一卷第4 至6 頁），並有高雄市立聯合醫院98年4 月5
      日出具之診斷書在卷可稽（見偵一卷第7 頁），且為被告
      所不爭執，其事實足堪認定。
（二）而乙○○所受上開傷害，是否被告基於傷害犯意，毆打乙○○或使其跌倒所致，為本院應予審究。
    1.證人即告訴人乙○○於警詢中證稱：當天因我酒醉想離開
      ，被告見我走至大門口時，就自我後方動手毆打我頭部及
      臉部成傷等語（見偵一卷第6 頁），復於偵查中證稱：當
      天凌晨1 點多，被告帶我到火鶴鋼琴酒吧，我那時候覺得
      有點醉，快4 點時我跟被告說我要回家，被告就對我大小
      聲，不讓我走，就一拳從我的右臉頰打下去，後來被告還
      想槌我，是很多人把他拉住等語（見偵一卷第31頁），就
      證人乙○○前揭所述，先於警詢中稱被告自其後方毆打頭
      部及臉部，復於偵查中改稱被告從其右臉頰打下去，究被
      告當日毆打其成傷之部位及過程如何，已有指述不一之情
      事。
    2.又參諸乙○○於98年4 月5 日凌晨4 時55分至高雄市立聯
      合醫院急診之診斷書所載（見偵一卷第7 頁），病名為「
      下巴撕裂傷1.5 ×0.5 公分、右膝下擦傷3 ×2 公分、左
      膝上瘀傷2 ×2 公分」，另乙○○於偵查中提出98年4 月
      6 日之傷勢照片所示（見偵一卷第34至35頁），其受傷部
      位亦僅下巴縫合傷及左右膝蓋瘀傷，乙○○前述遭毆打之
      頭部或右臉部，均未見有受傷情形，且就乙○○所受上開
      傷勢觀之，確與遭毆打成傷之常情有別，反與因跌倒所致
      傷害相類似，是證人乙○○上開指述是否屬實，尚值懷疑
      。
    3.再者，證人即「火鶴鋼琴酒吧」之小姐戊○○於偵查中證
      稱：當天甲○○與乙○○在店內包廂消費，我坐他們的檯
      ，我l 點多進去包廂坐到快4 點，在包廂內甲○○與乙○○沒有發生衝突，後來我跟甲○○一起離開包廂，我在包
      廂外面看到乙○○摔倒流血等語（見偵二卷第39頁），復
      於本院審理中證稱：當天在包廂內被告跟乙○○沒有發生
      口角衝突，乙○○也沒有跌倒或流血之情形，因為乙○○
      已經酒醉，我有叫少爺幫乙○○叫車，乙○○先離開包廂
      ，我再跟甲○○一起離開包廂，我和林金福出來包廂之後
      ，看到乙○○已經跌倒了，我不知道乙○○為何會跌倒，
      甲○○出包廂之後沒有跟乙○○說什麼話，也沒有對乙○○有任何動作等語（見本院二卷第46至48頁），由上可知
      ，當天被告與乙○○在包廂內並未發生衝突，乙○○亦無
      受傷情形，俟因乙○○酒醉先離開包廂，之後被告與戊○○一起離開，出包廂後即見到乙○○跌倒流血，甲○○並
      未與乙○○說什麼話或有任何動作，據此，亦難認當時乙○○跌倒流血係因甲○○之言詞或舉動所致。
    4.此外，證人即「火鶴鋼琴酒吧」之副總丙○○於偵查中證
      稱：甲○○與乙○○當天一起到店裡消費，我出去的時候
      看到乙○○在大廳哭，身上都有血，我不知道乙○○如何
      流血等語（見偵二卷第36頁），證人即「火鶴鋼琴酒吧」
      之少爺戚其明於偵查中證稱：當天店裡小姐戊○○叫我叫
      車，乙○○坐在大廳沙發上，在那裡大吼大叫，我後來看
      到乙○○有流血，不過我不知道她怎麼流血的等語（見偵
      二卷第37至38頁），均無以證明乙○○所受傷害與甲○○
      有何因果關係存在。從而，被告前揭所辯：當天乙○○因
      酒醉要回家，先走出包廂，後來我跟戊○○一起走出包廂
      ，看到乙○○受傷趴在地上等語，尚非全然無據。
六、綜上所述，就公訴人所指被告之傷害犯行，所為訴訟上之證
    明，尚未達到通常一般之人均不會有任何懷疑，而得確信被
    告犯行之真實程度，自無從說服本院形成有罪之心證。此外
    ，復查無其他積極證據足認被告確有公訴人所指前揭犯行，
    被告此部分之犯罪尚屬不能證明，基於無罪推定之原則，即
    應為被告無罪之諭知。
據上論斷，應依刑事訴訟法第301 條第1 項，判決如主文。
本案經檢察官丁○○到庭執行職務。
中    華    民    國    99    年     3    月    2    日
                  刑事第七庭  審判長法  官  陳  箐
                                    法  官  洪培睿
                                    法  官  林依蓉
以上正本證明與原本無異。
如不服本判決應於收受送達後10日內向本院提出上訴書狀，並應
敘述具體理由；如未敘述上訴理由者，應於上訴期間屆滿後20日
內向本院補提理由書( 均須按他造當事人之人數附繕本) 「切勿
逕送上級法院」。
中    華    民    國    99    年    3     月    2     日
                                    書記官  許珈綺

司法院資訊處製作；財團法人民間司法改革基金會備份。
